臺灣士林地方法院民事簡易判決
                                    110年度湖簡字第855號
原      告  郭証傑  
被      告  合迪股份有限公司

法定代理人  陳鳳龍  
訴訟代理人  黎逸青  
上列當事人間確認本票債權不存在事件，本院於民國110年10月
14日言詞辯論終結，判決如下：
    主     文
確認被告持有原告所簽發如附表所示之本票，其本金及利息超過
新臺幣123,364元（即本金新臺幣243,951元自民國106年5月8日
起至民國108年11月26日止按週年利率百分之20計算、扣除部分
抵充後之利息餘額）部分之本票債權不存在。
原告其餘之訴駁回。
訴訟費用由新臺幣3,860元由被告負擔十分之七即新臺幣2,702元
，餘由原告負擔。
    事實及理由要領
一、本判決依民事訴訟法第434條第1項規定，合併記載事實及理
    由要領，其中原告之主張及被告之答辯，並依同條項規定，
    分別引用各自提出之起訴狀、答辯狀及本件民國110年10月1
    4日言詞辯論筆錄。
二、本院之判斷
  ㈠原告繳納12期分期款後，積欠之汽車貸款本金金額應為243,
　　951元：
  ⒈原告因以分期付款方式向第三人購買中古汽車（車牌0000-0
　　0），而簽署債權讓與同意書（下稱系爭同意書）向被告辦
    理汽車貸款，並簽發如附表所示之本票（下稱系爭本票）以
    為擔保保，依系爭同意書所載，分期付款之本金為新臺幣（
　　下同）300,000元，年利率15.1256%，付款期間105年4月8日
    至109年4月8日，每月一期、每期8,370元（本金利息同時攤
    還），分期總價401,760元。嗣原告繳納12期後，未再繳款
　　，被告即持系爭本票聲請本院以106年度司執字第4990號裁
    定就其中301,320元及自106年5月8日起至清償日止，按週年
    利率20%計算之利息，准予強制執行（下稱系爭本票裁定）
　　，其後並聲請本院強制執行，因執行無著經本院核發106年
    度司執字第79400號債權憑證（下稱系爭債權憑證）等情，
    有被告提出之債權讓與同意書、動產抵押契約書、動產擔保
    交易動產抵押設定登記申請書、系爭本票、債權憑等影本及
    本院調取之系爭本票裁定可參，堪以認定。
　⒉經核，本金利息同時攤還之分期付款方式，每期（月）繳付
    之分期款係包含利息與部分本金，原告繳納12期分期款後，
    本金餘額為243,951元，有被告之繳款分期明細可參，即原
    告分期已清償之本金為56,049元，此部分亦有本院107年度
    訴字第99號刑事判決（下稱系爭刑事判決，詳後述）影本可
    參，堪以認定。
  ㈡原告依系爭刑事判決諭知沒收犯罪所得而繳納，並由被告受
　  領之243,951元，應全數清償本金：
　⒈系爭同意書即系爭本票共同發票人郭忠楠（即原告父親）係
    遭冒名偽簽上述文書，被告因而觸犯偽造有價證券罪，經系
    爭刑事判決處有期徒刑1年7月，同時諭知沒收犯罪所得243,
　　951元確定在案，有系爭刑事判決影本可參，原告並已如數
    繳納該犯罪所得，且由被告受領之事實，亦為兩造所不爭執
　　。經核，該犯罪所得係以貸款本金300,000元，扣除原告已
    清償本金56,049元（即12期款抵充本金部分）之餘額而為認
    定，此觀之系爭刑事判決有關沒收之理由即得明瞭，是以被
    告依系爭刑事判決繳納之243,951元自屬本金之性質，嗣被
    告受領之，即應全數清償本金（即賠償刑事案件被害人即被
    告本金之受害餘額），而不得由被告自行抵充其他債務。
  ㈢系爭本票擔保之原因債權為遲延利息餘額123,364元（即本 
　  金243,951元自106年5月8日起至108年11月26日止按週年利
　  率百分之20計算、扣除部分抵充後之利息餘額）：
  ⒈被告之本金債權243,951元於其108年11月27日受領上述原告
    繳納之同額沒收款項後，已全部不存在。被告提出之債權收
    取暨抵充明細表（即被證6，下稱被告債權明細表），以積
    欠本金301,320元為計算基礎，並非正確，其主張110年10月
    14日尚欠本金餘額222,333元，亦非可採。
  ⒉至於利息部分，原告於繳納12期分期款後，即未再繳款，為
    原告所不爭執，則被告自106年5月8日起，就尚未清償之本
    金餘額，自得請求計算遲延利息，至該本金債權全數清償不
    存在之前一日止。又原告簽署之系爭同意書，約定利率雖為
    年利15.1256%，但係爭同意書第7條並約定債務人未依約清
    償債務，即喪失分期償還之利益，債務人並同意債權人得對
    於到期未付之分期款按週年利率20%計收遲延利息。則被告
    據此主張按週年利率20%計算遲延利息，即屬有據；但依民
    法第207條第1項前段規定，利息不得滾入原本再生利息，是
    以，得計算遲延利息部分，應以尚未清償之本金為限。準此
　　，被告就本金餘額243,951元自106年5月8日起至108年11月2
　　6日止，得請求之遲延利息金額應計為124,715元。
  ⒊被告債權明細表雖列載費用15,690元，但除其中系爭裁定所
　  命應由原告負擔程序費用1,000元，以及系爭債權憑證所載
　  執行費用2,419元，共計3,419元部分外，被告並未提出其他
　  應由原告負擔、且得優先抵充之費用憑證，則被告得抵充之
　  費用僅以3,419元為限。系爭附件中，被告所列於106年12月
　  4日受償之4,770元，抵充上述費用外，餘額1,351元應抵充
　  利息，則被告得請求而尚未受償之利息餘額應為123,364元
　  。於此範圍外，被告本金債權於108年11月27日業已消滅不
　  存在，即不得再繼續請求遲延利息，附此敘明。
三、從而，原告請求確認被告持有系爭本票，其本金全部及利息
    超過123,364元部分之本票債權不存在，為有理由，應予准
    許。逾此範圍之請求，則無理由，應予駁回。
四、本件事證已明，兩造其餘攻擊防禦方法及證據，核與判決之
    結果，不生影響，爰不一一論列，併此敘明。
中　　華　　民　　國　　110 　年　　11　　月　　5 　　日
                  內湖簡易庭法  官  施月燿
以上為正本係照原本作成。
如不服本判決，應於送達後20日內，向本院提出上訴狀並表明上
訴理由，如於本判決宣示後送達前提起上訴者，應於判決送達後
20日內補提上訴理由書（須依對造人數附繕本）。
中　　華　　民　　國　　110 　年　　11　　月　　5 　　日
                            書記官  朱鈴玉　
　　
　　
附表：
發      票      日 票   面   金   額 到      期      日 即利息起算日 週年利率      備      註 民國105年4月7日 新臺幣360,000元 民國106年5月8日 20% 本票裁定案號：本院106年度司票字第4999號